臺灣臺南地方法院交通事件裁定　　　　 94年度交聲字第327號
移送機關　　交通部公路總局嘉義區監理所臺南監理站
受處分人
即異議人　　甲○○　男　61歲.
上列受處分人因違反道路交通管理處罰條例案件，對於交通部公
路總局嘉義區監理所臺南監理站94年6月27日所為之裁決處分（
處分案號：嘉監南字第裁74-U00000000號）聲明異議，本院裁定
如下：
    主  文
原處分撤銷。
甲○○汽車駕駛人，駕駛車輛未隨身攜帶駕駛執照，處罰鍰新臺
幣參佰元。
    理  由
一、原處分意旨略以：受處分人即異議人甲○○於民國94年5月
    18日下午3點10分左右，駕駛車牌號碼TK-9772號自用小客車
    ，行經台南市安平港守一登記站時，為執勤之內政部警政署
    高雄港務警察局安平分駐所警員攔查發現異議人所攜帶之普
    通小型車駕駛執照業已逾期，乃當場開單舉發異議人有持逾
    期駕駛執照駕車之違規行為。後來原處分機關即交通部公路
    總局嘉義區監理所臺南監理站經查證結果，仍認異議人「持
    逾期駕駛執照駕車」之違規事實明確，乃依照道路交通管理
    處罰條例第22條第1項第6款及第2項等規定，裁處異議人罰
    鍰新臺幣1千8百元，並扣繳駕照等語。
二、聲明異議意旨則略以：受處分人即異議人甲○○並不否認有
    於94年5月18日下午3點10分左右，駕駛車牌號碼TK-9772號
    自用小客車，行經台南市安平港守一登記站時，為執勤之內
    政部警政署高雄港務警察局安平分駐所警員攔查時，其係出
    示業已逾期之普通小型車駕駛執照，然因當時係異議人一時
    情急，而拿錯逾期之駕駛執照，異議人並非持該逾期之駕駛
    執照駕車，實際上異議人另申請換發之新駕照係放於車上。
    後來原處分機關亦未經查明即貿然對於異議人予以裁罰，實
    非適當，故異議人不服原裁決內容，而提起本件異議等語。
三、按汽車駕駛人，駕駛車輛未隨身攜帶駕駛執照者，處新臺幣
    3百元以上6百元以下罰鍰，道路交通管理處罰條例第25條第
    3款定有明文。另汽車駕駛執照自發照之日起每滿6年換發1
    次，汽車駕駛人應於有效期間屆滿前1個月內向監理機關申
    請換發新照，道路交通安全規則第52條第1項則有明文規定
    ，可知所謂「持逾期駕駛執照駕車」之違規行為，應係指駕
    駛人所持之駕駛執照自發照之日起，業已滿6年之換照期間
    ，而未依前開規定向監理機關申請換發新駕駛執照，且仍持
    該逾期之駕駛執照繼續駕車於道路上行駛而言。反之，若駕
    駛人業於在滿6年之換照期間前，向監理機關申請換發取得
    新駕駛執照，則該原領之舊駕駛執照縱然尚由駕駛人所持有
    ，則該舊駕駛執照因已於駕駛人換發取得新駕駛執照之同時
    失其效力，故駕駛人雖持該舊駕駛執照駕車，則僅能認為其
    係未攜帶業已換發取得之新駕駛執照駕車，而難逕認係屬「
    持逾期駕駛執照駕車」之違規行為。因此，交通部90年3月1
    日交路90字第001910號函示內容，既與前述說明不符，故尚
    難予以逕行採用。
四、經查：
    （一）原處分意旨認為受處分人即異議人甲○○有於前述時
          、地，係持逾期之駕駛執照駕駛車牌號碼TK-9772號
          自用小客車之違規事實，雖有內政部警政署高雄港務
          警察局高港警違字第U00000000號舉發違反道路交通
          管理事件通知單、該警察局94年6月2日高港警行字第
          0940011634號函、94年7月14日高港警行字第0940014
          595號函及所附之執勤警員陳報單各1份，以及異議人
          所有之有效日期至91年2月14日之普通小型車駕駛執
          照1張附卷可參。然而，異議人之普通小型車駕駛執
          照，最近一次換發時間為91年2月5日，且駕駛執照之
          有效日期至97年2月14日等情，除有該新換發之駕駛
          執照影本1紙在卷足憑外，並有交通部公路總局嘉義
          區監理所台南監理站汽車駕駛人螢幕列印表影本1份
          存卷可佐，足見異議人於本件案載違規時間當時，其
          普通小型車之駕駛執照業已依規定申請換發，異議人
          實際上已持有另一紙有效日期至97年2月14日之新換
          發取得之駕駛執照，故異議人於上開時、地，是否有
          持逾期駕駛執照駕車之違規行為，即非無疑。
    （二）其次，受處分人即異議人甲○○於前述時、地，為警
          攔查當時，執勤警員要求異議人出示新換發之駕駛執
          照時，異議人並無法當場提出有效之駕駛執照等情，
          則據前開94年7月14日高港警行字第0940014595號函
          所附之執勤警員陳報單載明足憑，故異議人於本件違
          規當時並未隨身攜帶新換發且有效之駕駛執照一事，
          則尚可認定。
    （三）按道路交通安全規則第52條第1項規定：汽車駕駛執
          照自發照之日起每滿6年換發1次，汽車駕駛人應於有
          效期間屆滿前1個月內向監理機關申請換發新照。而
          依據目前駕駛人窗口作業手冊有關「定期換照」之規
          定，駕駛人於監理機關之駕駛人窗口前換照時，是需
          要繳回原領之駕照（即舊駕照），但若原領之駕照已
          遺失者，則須申請駕照補發；然若採用通信方式換照
          ，則為方便駕駛人於郵件往返期間繼續使用，僅要求
          檢附舊照影本，俟駕駛人接獲新照正本後，舊照再自
          行銷毀。可知，目前因有通信作業之換照方式，所以
          駕駛人接獲新駕駛執照後，其原有之舊駕駛執照則可
          能仍由駕駛人持有，而未繳還監理機關，因此亦會產
          生駕駛人同時持有換發後新駕駛執照及原領舊駕駛執
          照之情形。此際，有效之駕駛執照則僅為該換發後取
          得之駕駛執照，該原領之舊駕駛執照則因新駕駛執照
          之換發取得而當然失效。基此並參照上開說明，可知
          此等情況下異議人所持有且有效之普通小型車駕駛執
          照，既係換發後取得之新駕駛執照，則其未隨身攜帶
          新駕駛執照而駕駛車輛，並於警察攔查時提出無效之
          舊駕駛執照時，其行為應僅能認係「未隨身攜帶駕駛
          執照駕車」，而能不逕認係屬「持逾期駕駛執照駕車
          」之違規行為。
五、綜上所述，本件受處分人即異議人甲○○於上述時、地，駕
    駛小客車為警攔查時，雖曾出示逾期之舊駕駛執照，然因其
    實際上業已依規定換發取得新駕駛執照，參照前開說明，足
    見其行為尚與「持逾期駕駛執照駕車」之規定有異，故原處
    分機關即交通部公路局嘉義區監理所臺南監理站，貿然依照
    道路交通管理處罰條例第22條第1項第6款及第2項之規定處
    罰異議人，經核於法尚屬有違。因此，本件原裁決處分既有
    前述違法情形，故應由本院裁定將原處分撤銷。然如前述，
    異議人之上開行為係屬違反道路通管理處罰條例第25條第3
    款「駕駛車輛未隨身攜帶駕駛執照」之規定，則無疑問，故
    本院仍應斟酌異議人違規情節之輕重，另為異議人如主文第
    2項所示之諭知，以資適法。
六、據上論斷，應依道路交通案件處理辦法第20條前段，裁定如
    主文。
中    華    民    國    94    年     7    月    22    日
                  交通法庭   法  官    陳  志  成
右正本證明與原本無異。
如不服本裁定應於送達後5日內向本院提出抗告狀。
                             書記官　　黃　瓊　蘭
中    華    民    國    94    年     7    月    22    日
